【裁判字號】    92,交訴,7
【裁判日期】    920320
【裁判案由】    過失致死
【裁判全文】
臺灣臺南地方法院刑事判決                            九十二年度交訴字第七號
    公  訴  人  臺灣台南地方法院檢察署檢察官
    被      告  甲○○
右列被告因過失致死案件，經檢察官提起公訴（九十一年度偵字第一一九七０號），
本院判決如左：
    主  文
甲○○因過失致人於死，處有期徒刑柒月，緩刑年。
    事  實
一、甲○○於民國九十一年十月三十一日晚間（起訴書誤植為上午九時十分許），騎
    駛車號ＵＺＳ─４６８號輕機車，沿台南市○○○路慢車道由北往南方向行駛，
    於同日十九時十九分許，途經文賢一路一七五號前之市區道路時，本應注意機車
    行駛時，駕駛人應注意車前狀況，並隨時採取必要之安全措施，而依當時情形，
    客觀上又無不能注意之情事，其能注意竟疏於注意該處為市區道路○○道路兩旁
    住家林立，可能會有行人往來路邊之車前狀況，未採取減速慢行以保持隨時可以
    煞停之安全措施仍貿然持速行駛，適有行人鄭基泰徒步沿文賢路西側由南向北走
    來，其本亦應注意行人應在劃設之人行道行走，在未劃設人行道之道路，應靠邊
    行走，並不得在道路上任意奔跑、追逐、嬉戲或坐、臥、蹲、立，阻礙交通，而
    依當時情形客觀上亦無不能注意之情事，其能注意竟疏未注意靠路邊行走而漫步
    在慢車道上，致甲○○見狀閃煞不及而擦撞到鄭基泰，造成鄭基泰因之倒地而顱
    內出血，經送醫急救後仍於翌日（一日）凌晨二時十八分許不治死亡。車禍事故
    發生後，台南市警察局交通隊員警據報到場處理，在警員尚不知何人為肇事車輛
    之駕駛人前，甲○○在場表示其為駕駛人並自首犯行，接受裁判。
二、案經台南市警察局第五分局報請臺灣台南地方法院檢察署檢察官相驗後自動檢舉
    偵查起訴。
    理  由
一、訊據被告甲○○對於右開時、地騎車發生擦撞車禍，致被害人鄭基泰死亡之事實
    均坦承不諱，且有道路交通事故調查報告表一紙、道路交通事故現場蒐證照片七
    幀在卷可資佐證，而死者鄭基泰係因本件車禍不治死亡，亦經臺灣台南地方法院
    檢察署檢察官督同檢驗員相驗明確，並製有勘驗筆錄、驗斷書及相驗屍體證明書
    等附卷可憑。按汽車（含機器腳踏車）行駛時，駕駛人應注意車前狀況，並隨時
    採取必要之安全措施；行人應在劃設之人行道行走，在未劃設人行道之道路，應
    靠邊行走，並不得在道路上任意奔跑、追逐、嬉戲或坐、臥、蹲、立，阻礙交通
    ，道路交通安全規則第九十四條第三項、第一百三十三條分別定有明文。查被告
    有經正常程序考領駕照，為有駕駛經驗之人，對於上開交通安全規則自應知之甚
    稔，而被害人鄭基泰在道路上行走，基於交通秩序之維護及為確保交通安全，其
    亦應注意前揭交通安全規則，俱為其等應注意之事項，而肇事當時係天候晴朗、
    夜間有照明、雙線道、路面柏油、標線清晰、有快慢車道劃分、市區道路○路面
    乾燥無缺陷、無障礙物、視距良好、限速五十公里，有前開道路交通事故調查報
    告表存卷可考，足見依當時狀況被告及被害人客觀上均無不能注意之情狀。是被
    告甲○○其應注意能注意竟疏於注意該處為市區道路○○道路兩旁住家林立，可
    能會有行人往來路邊之車前狀況，未採取減速慢行以保持隨時可以煞停之安全措
    施仍貿然持速行駛，適被害人鄭基泰徒步沿文賢路西側由南向北行走而來，其亦
    應注意能注意竟疏未注意靠路邊行走而漫步在慢車道上，致甲○○見狀閃煞不及
    而發生擦撞並因而肇事，被害人鄭基泰亦因之傷重不治死亡，被告與被害人均有
    違前開規定之注意義務，其二人均顯有過失，本件車禍經送臺灣省台南區車輛行
    車事故鑑定委員會鑑定結果亦同此認定，並鑑定被告甲○○為肇事主因、被害人
    鄭基泰為肇事次因，有該委員會南鑑字第九二００八七號鑑定意見書在卷可佐。
    又被害人鄭基泰雖與有過失，然本件車禍既係被告之過失併合發生，被告之過失
    罪責仍不能因此即解免。又本件被害人鄭基泰係因此次車禍不治死亡，是被告甲
    ○○之過失駕駛行為，與被害人鄭基泰之死亡結果間，具有相當因果關係，亦無
    疑義。從而，本件事證已甚明確，被告前揭犯行，堪以認定。
二、核被告甲○○所為，係犯刑法第二百七十六條第一項之過失致人於死罪。其肇事
    後未被有偵查權之公務員或機關發覺其為犯嫌前，留在事故現場向到場處理之警
    員自承犯行，進而接受裁判，此業經被告供明在卷可考，並有道路交通事故調查
    報告表其上之事故現場圖載明可考，被告行為合乎自首之要件，應依刑法第六十
    二條前段減輕其刑。爰審酌被告之品行、應負過失責任之程度即其為肇事主因、
    造成被害人死亡之結果、及其犯後之態度尚稱良好且已與被害人家屬達成民事和
    解等一切情狀，量處如主文所示之刑，以資懲儆。查被告甲○○前未曾受有期徒
    刑以上刑之宣告，有臺灣高等法院被告全國前案紀錄表附卷可稽，其因一時短於
    思慮致罹刑章，經此次偵審程序教訓，當知所警惕，諒無再犯之虞，本院復考量
    被告為初犯且係自首犯罪，而其事後已與被害人家屬達成和解，有和解書一紙在
    卷可憑，本院因認前開對被告宣告之刑，以暫不執行為適當，爰併宣告緩刑三年
    ，以啟自新，並觀後效。
據上論斷，應依刑事訴訟法第二百九十九條第一項前段，刑法第二百七十六條第一項
、第六十二條前段、第七十四條第一款，罰金罰鍰提高標準條例第一條前段，判決如
主文。
本案經檢察官劉聰熙到庭執行職務。
中      華      民      國      九十二      年     三     月    二十    日
                                      臺灣臺南地方法院交通法庭
                                          法  官  張  瑛  宗
右正本證明與原本無異。
如不服本判決，應於判決送達後十日內，向本院提出上訴狀。
                                          書記官  陳  志  德
中      華      民      國      九十二      年     三     月    二十    日
中華民國刑法第二百七十六條
 (過失致死罪)
因過失致人於死者，處二年以下有期徒刑、拘役或二千元以下罰金。
從事業務之人，因業務上之過失犯前項之罪者，處五年以下有期徒刑或拘役，得併科
三千元以下罰金。


司法院資訊處製作；財團法人民間司法改革基金會備份。
